【裁判字號】    92,簡上,20
【裁判日期】    920820
【裁判案由】    給付票款
【裁判全文】
臺灣臺北地方法院民事判決                          九十二年度簡上字第二０號
    上  訴  人  戊○○
    上  訴  人  丁○○
    兼  共  同
    訴訟代理人  丙○○
    被上訴人    合作金庫銀行股份有限公司
    法定代理人  乙○○
    訴訟代理人  甲○○
                己○○
右當事人間請求給付票款事件，上訴人對於中華民國九十一年十月二十二日本院台北
簡易庭九十一年度北簡字第一二三三一號第一審判決提起上訴，本院判決如左：
    主  文
上訴駁回。
第二審訴訟費用由上訴人連帶負擔。
    事  實
甲、上訴人方面：
一、聲明：求為判決：(一)原判決廢棄。(二)被上訴人在第一審之訴駁回。
二、陳述：除與原判決記載相同部分，予以引用外，並補稱：
（一）系爭本票上之簽名及蓋章，均非上訴人所為，印文是上訴人放在原審共同被告
      駿笙企業有限公司（下稱駿笙公司）之印章，辦理掛名股東用的，之後就未再
      使用，並不知原審共同被告謝慶楠持以向被上訴人借款。
（二）填寫保證書時，只同意借款一年，並不知其後借款人有再向被上訴人借款新台
      幣（下同）一百萬元。
三、證據：除援用原審之立證方法外，並聲請訊問證人謝慶楠。
乙、被上訴人方面：
一、聲明：上訴駁回。
二、陳述：除與原判決記載相同部分，予以引用外，並補稱：
（一）上訴人於民國（下同）八十四年間所簽署之各項借款契約中，有上訴人所簽立
      之連帶保證書。內容約定上訴人向被上訴人保證駿笙公司於現在（包括改組前
      ）及將來所簽章之付款、承兌、背書或保證之票暨借據（包括透支契約）以及
      其他一切債務憑證，以五百萬元為限額，保證人即上訴人願與駿笙公司負連帶
      清償責任。足見上訴人所保證，係包括現在及將來所可能發生之一切債務，具
      有連續性之最高限額保證。其被保證之主債務，在當事人約定範圍內，並無須
      為現實具體決定之必要，只須預定最高限額即可，將來可發生之債務亦可為保
      證之主債務。是以上訴人依保證契約之約定，只要在五百萬元最高限額內，對
      主債務人駿笙公司現在及將來之債務負保證責任，並無於每筆借款之票據上簽
      章之必要。
（二）未定期限之最高限額保證契約，在未經保證人依民法第七百五十四條規定終止
      或有其他消滅原因前，已發生約定範圍內之債務，縱因清償或其他事由而減少
      或消滅，該保證契約依然有效，嗣後所生約定範圍內之債務，於不逾最高限額
      者，債務人仍得請求保證人履行保證責任，上訴人主張其保證責任，已因清償
      而終止，並不可取。
（三）上訴人對於是項借款所簽立之連帶保證書、授信約定書及系爭本票上印章之真
      正，並不否認，對於其所主張盜蓋之事實，亦不能舉證以實其說，況縱如上訴
      人所云係將印章交給駿笙公司負責人謝慶楠，則在客觀上亦已有授權之意思，
      或有民法表見代理規定之適用。
三、證據：除援用原審之立證方法外，並聲請訊問證人黃淑惠。
    理  由
一、被上訴人主張：伊執有由上訴人共同簽發，如附表所示之本票乙紙，詎屆期為付
    款提示，未獲付款，迭經催討無效等情，爰依票據關係，求為命上訴人連帶給付
    被上訴人一百萬元及自九十一年五月九日起至清償之日止，按年息百分之十點三
    五計付利息，暨自九十一年六月十日起至清償日止，其逾期在六個月以內者，另
    按上開利率百分之十，逾期超過六個月部分，按上開利率百分之二十計付違約金
    之判決。
    上訴人則以：系爭本票上之簽名及蓋章，均非上訴人所為，並不知有向被上訴人
    借款云云，資為抗辯。
二、被上訴人主張伊執有由上訴人共同簽發，如附表所示之本票乙紙，詎屆期為付款
    提示，未獲付款之事實，業據其提出如附表所示之本票（見原審卷第七頁）為證
    ，上訴人則否認系爭本票上簽名之真正，並以前開情詞置辯。經查：
（一）上訴人曾於八十四年三月間，簽立連帶保證書，表示向被上訴人連帶保證凡被
      上訴人持有駿笙公司於現在（包括改組前）及將來所簽章之付款、承兌、背書
      或保證之票暨借據（包括透支契約）以及其他一切債務憑證，以五百萬元為限
      額，保證人願與駿笙公司負連帶清償責任等語（見原審卷第七一頁）。上訴人
      對於該連帶保證書上簽名及印文之真正，亦不爭執（見本院卷第三六頁），是
      以上訴人確有簽立保證書，向被上訴人保證，在五百萬元最高限額內，對駿笙
      公司現在及將來對被上訴人所負債務，負保證責任。
（二）證人即被上訴人行員黃淑惠於本院證稱：系爭本票，是駿笙公司負責人謝慶楠
      填好借據，拿到銀行對保，有核對其印鑑與連帶保證書之印鑑相符等語（見本
      院卷第三五頁）。上訴人對於被上訴人系爭本票之印文，與上開連帶保證書上
      之印文相符乙節，亦不爭執（見本院卷第四八頁），則被上訴人主張系爭本票
      上之印文為真正，堪信為真。
（三）上訴人雖辯稱：系爭本票上之印文，是上訴人放在駿笙公司之印章，辦理掛名
      股東用的，之後未再使用，並不知駿笙公司負責人謝慶楠持以向被上訴人借款
      等語。惟證人謝慶楠在本院到場證稱：「丙○○是我太太，我借款都有告訴她
      ，她也知道我向被上訴人借款，但我沒有告訴她說是他們當保證人，我以為他
      們知道他們都是保證人」，「因為上訴人也都是股東，我覺得如果告訴上訴人
      ，他們也會同意，為了省事，才沒有告訴他們」等語（見本院卷第三０頁）。
      查上訴人既將與上開連帶保證書上印文相符之印章，置於駿笙公司，由上訴人
      丙○○之丈夫即駿笙公司負責人謝慶楠保管，歷經六、七年，而未異議，且知
      悉駿笙公司有向被上訴人借款，則被上訴人主張上訴人有以自己之行為，表示
      授權謝慶楠於系爭本票上簽名及用印，自應負表見代理之授權人責任，即應負
      擔系爭本票之票據責任等語，應為可取。
三、綜上所陳，上訴人依票據關係，請求上訴人連帶給付被上訴人一百萬元及自九十
    一年五月九日起至清償之日止，按年息百分之十點三五計算之利息，暨自九十一
    年六月十日起至清償日止，其逾期在六個月以內者，另按上開利率百分之十，逾
    期超過六個月以上部分，按上開利率百分之二十計算之違約金，洵屬有據，應予
    准許。從而，原審所為上訴人敗訴之判決，並無不合，上訴意旨指摘原判決不當
    ，求予廢棄改判，為無理由。
四、據上論結，本件上訴為無理由，依民事訴訟法第四百三十六條之一第三項、第四
    百四十九條第一項、第八十五條第二項，判決如主文。
中      華      民      國    九十二    年      八      月    二十    日
                                      民事第三庭審判長法官   謝碧莉
                                                    法  官   李維心
                                                    法  官   李慈惠
右正本證明與原本無異
本件不得上訴。
中      華      民      國    九十二    年      八      月    二十    日
                                                    書記官   林秀娥


司法院資訊處製作；財團法人民間司法改革基金會備份。
